臺灣臺南地方法院刑事裁定　　　　　　　100年度聲字第423號
聲明異議人　陳奎宏
即　受刑人
上列聲明異議人即受刑人因犯詐欺案件，以臺灣臺南地方法院檢
察署檢察官100年度執字第681號執行指揮為不當，向本院聲明異
議，本院裁定如下：
    主  文
異議駁回。
    理  由
一、聲明異議意旨略以：聲明異議人即受刑人陳奎宏因犯詐欺罪
    ，經本院以99易字第1353號判決受刑人應執行有期徒刑2年8
    月，如易科罰金，以新台幣1千元折算1日，嗣經受刑人聲請
    易科罰金，詎遭否准，惟受刑人陳奎宏前在科技公司上班，
    嗣遭該公司惡意資遣，方從事詐欺活動，且於交保後，即在
    嘉義家樂福夜市擺攤，已有正常職業，可見並無詐欺之惡習
    。又受刑人參與詐欺之時間僅密集於民國98年12月初迄至98
    年12月底前後一個月，顯見其惡性非屬重大。再受刑人已離
    婚，育有二子年方15、18歲，今明兩年即將陸續上高中大學
    ，自是受刑人負擔甚重，若執行有期徒刑，則其2子將失所
    教養，爰為此聲明異議，請求撤銷檢察官不准易科罰金之執
    行指揮，並准予易科罰金云云。
二、按依司法院大法官會議釋字第662號解釋：「中華民國94年2
    月2日修正公布之現行刑法第41條第2項，關於數罪併罰，數
    宣告刑均得易科罰金 ，而定應執行刑之刑逾6個月者，排除
    適用同條第1項得易科罰金之規定部分 ，與憲法第23條規定
    有違，並與本院釋字第366號解釋意旨不符 ，應自本解釋公
    布之日起失其效力。」意旨，對於數罪併罰，數宣告刑均得
    易科罰金，而定應執行之刑超過6個月之案件，仍得依修正
    前刑法第41條第2項規定易科罰金。次按刑法第41條第1項規
    定，犯最重本刑為5年以下有期徒刑以下之刑之罪，而受6個
    月以下有期徒刑或拘役之宣告者，得易科罰金。但確因不執
    行所宣告之刑，難收矯正之效，或難以維持法秩序者，不在
    此限。故有期徒刑或拘役得易科罰金之案件，法院所諭知者
    ，僅係如易科罰金之折算標準而已，至於是否准予易科罰金
    ，則賦予執行檢察官視個案具體情形裁量之權限。易言之，
    執行檢察官就受刑人是否確因不執行所宣告之刑，難收矯正
    之效，或難以維持法秩序之情事，具有判斷之餘地，法院僅
    得審查檢察官為刑法第41條第1項之裁量時，其判斷之程序
    有無違背法令、事實認定有無錯誤、其審認之事實與刑法第
    41條第1項之裁量要件有無合理關連、有無逾越或超過法律
    規定之範圍等問題，不得自行代替檢察官判斷受刑人是否有
    上開情事，倘有上述未依法定程序進行裁量，超越法律授權
    裁量範圍之情事，法院始得撤銷，否則法律既已授權檢察官
    就此部分有一定之裁量權限，即應尊重檢察官所為之專業判
    斷，是以，有期徒刑或拘役得易科罰金之案件，法院所諭知
    者，僅係如易科罰金之折算標準而已，至於是否准予易科罰
    金，則賦予執行檢察官視個案具體情形，依前開法律規定得
    予裁量之權能，亦即執行檢察官得考量受刑人如不接受有期
    徒刑或拘役之執行，是否難收矯正之效，或難以維持法秩序
    ，以作為其裁量是否准予易科罰金之憑據，非謂受刑人一有
    身體、教育、職業、家庭等事由，或暫時無法執行，執行檢
    察官即應准予易科罰金。經查：
（一）聲明異議人自民國98年12月10日起至98年12月30日止，共
      同涉犯詐欺取財罪，共9罪等情，案經本院於99年12月27
      日以99年度易字第1353號判決，判處應執行有期徒刑2 年
      8月，如易科罰金，以新臺幣1仟元折算1日確定，嗣臺灣
      臺南地方法院檢察署檢察官審核以其為詐欺集團正犯，被
      害人數眾多，且數罪併罰，4罪以上故意犯受有期徒刑宣
      告，如不執行所宣告之刑，難收矯正之效或難以維持法秩
      序，因而依刑法第41條第1項但書規定，以命令不准其易
      科罰金，此經本院依職權調取臺灣臺南地方法院檢察署
      100年度執字第681號執行案卷查明屬實。
（二）查聲明異議人與同案被告蔡家銘、蘇鈺惠及林峻毅、楊智
      暐、陳冠翔（林峻毅、楊智暐、陳冠翔由檢察官另行移請
      臺灣彰化地方法院併案審理）、許展豪（由檢察官另行移
      轉臺灣高雄地方法院檢察署偵辦）、大陸地區真實姓名年
      籍不詳綽號「阿龍」之成年男子等人共組詐欺集團，而於
      上開短期間內為多次詐欺取財犯行，且本件被害人數眾多
      ，詐取財物金錢非微，犯罪所生損害甚鉅，並危害人際信
      賴、個人財產安全及社會平和秩序，惡性匪淺，如不發監
      執行所宣告之刑，顯然難以收矯正之效及難以維持法秩序
      ，參以時下詐騙猖獗情形，為使受刑人產生就其犯行付出
      代價之感，倘不執行所宣告之刑，顯難收矯正之效，則執
      行檢察官依其專業判斷，在法律授權範圍內依法定程序進
      行裁量，並於100年3月3日駁回受刑人易科罰金之聲請，
      經核並無不當。至於受刑人雖稱如入監服刑，家中缺乏經
      濟來源，2子將失其教養云云，此與檢察官應否准許其易
      科罰金之聲請無涉。從而，本件檢察官已具體說明不准易
      科罰金之理由，未見有何逾越法律授權、恣意專斷等濫用
      權力之情事，是聲明人指摘檢察官之執行指揮不當，為無
      理由，應予駁回。
三、據上論斷，應依刑事訴訟法第486條，裁定如主文。
中    華    民    國   100    年    3     月    31    日
                  刑事第二庭  法  官  張銘晃
以上正本證明與原本無異
如不服本裁定應於送達後5日內向本院提出抗告狀
                              書記官  鄭梅君
中    華    民    國   100    年    3     月    31    日